臺灣高等法院民事裁定
110年度抗字第766號
抗  告  人  李維敏  
代  理  人  李宗鑾  
相  對  人  行政院農業委員會農田水利署桃園管理處

法定代理人  何明光  
代  理  人  王俊華  
            張銘安  
            黃盈琳  
上列當事人間因聲請確定執行費用額事件，聲明異議，抗告人對
於中華民國110年5月20日臺灣新竹地方法院110年度執事聲字第2
7號裁定提起抗告，本院裁定如下：
    主      文
原裁定及原法院110年度司執聲字第259號裁定均廢棄。
抗告人應負擔之執行費用額確定為新臺幣柒萬叁仟捌佰捌拾捌元
，及自本裁定送達抗告人之翌日起至清償日止，按年息百分之五
計算之利息。
抗告費用由相對人負擔。
    理      由
一、按強制執行之費用，以必要部分為限，由債務人負擔，並應
    與強制執行之債權同時收取；前項費用，執行法院得命債權
    人代為預納；債權人因強制執行而支出之費用，不論執行費
    或其他執行必要費用，得求償於債務人者，得準用民事訴訟
    法第91條之規定，向執行法院聲請確定其數額；並應於裁定
    送達之翌日起，加給按法定利率計算之利息；而執行費，指
    當事人為強制執行，繳納國庫之費用；至所謂執行必要費用
    者，指因實施強制執行所支出之必要費用，如測量費、鑑定
    費、登報費、保管費、協助執行人員之差旅費等。強制執行
    法第28條、第29條第1項、強制執行須知第3條第1項、第5項
    及第10項分別定有明文。此種費用如不支出，強制執行程序
    即難進行；而此費用係因債務人不履行債務而生，其必要部
    分自應由債務人負擔（最高法院105年度台抗字第497號裁定
    意旨參照）。又此一確定執行費用額之程序，僅在審究有求
    償權之一造當事人所開列之費用項目，及其提出支付費用之
    計算書等證據，是否屬於執行費用之範圍，以確定應負擔執
    行費用之他造當事人所應賠償其執行費用之數額（最高法院
    98年度台抗字第705號裁判要旨參照）。
二、經查：　　
　㈠、相對人前持臺灣新竹地方法院（下稱原法院）101年度訴字
      第377號判決、本院101年度上字第1379號判決、最高法院
      103年度台上字第2096號裁定及原法院民事判決確定證明
      書為執行名義（下稱系爭執行名義），以抗告人未履行系
      爭執行名義之拆除地上物及返還土地義務為由，聲請對抗
      告人強制執行，經原法院以104年度司執字第36320號返還
      土地強制執行事件（下稱系爭執行事件）受理，相對人並
      於民國104年12月8日繳納執行費新臺幣（下同）2058元。
      原法院就系爭執行名義命抗告人拆除地上物及返還土地部
      分，先於105年1月22日核發執行命令，限期命抗告人自動
      履行，惟抗告人逾期未自動履行。原法院嗣囑託內政部國
      土測繪中心（下稱國土測繪中心）協助測定，相對人於10
      5年5月12日及109年9月21日向國土測繪中心各預納測量費
      1萬8000元（合計3萬6000元）。相對人再經原法院通知提
      出拆除計畫及估價單後，僱用豐琦營造有限公司（下稱豐
      琦公司）執行系爭執行名義之抗告人拆除義務，因而支付
      豐琦公司3萬9480元，並就原法院通知到場協助執行之新
      竹縣政府警察局新湖分局警察支付差旅費計1600元等情，
      除據相對人提出原法院自行收納款項收據及洽請警察人員
      協助辦理強制執行事件旅費收據、國土測繪中心自行收納
      款項統一收據、豐琦公司報價單及統一發票等為證外（見
      原法院司執聲字卷第14至21頁）外，並有相對人聲請強制
      執行狀及系爭執行名義、原法院執行命令、執行筆錄及函
      稿、國土測繪中心函文、相對人拆除計畫及豐琦公司報價
      單等可稽（見系爭執行事件卷一第1至31、74至83、88至9
      2、95至101、109至110、112至113頁，其餘附於卷三影卷
      部分，均未編頁碼），經本院調閱系爭執行事件卷查明。
　㈡、抗告人固主張：伊已依原法院104年度司聲字第91號裁定，
      賠償相對人複丈費2萬7000元，伊並未爭執兩造界址，故
      相對人105年5月12日及109年9月21日合計繳納鑑界費用3
      萬6000元係無意義之費用；又相對人所提出之工程報價單
      ，挖土機費用原僅列2天工期，嗣該工期卻變更成3天，係
      巧立名目向伊求償云云。惟查：
　　  ⒈測量費3萬6000元部分
 　　   ⑴、相對人於105年5月12日向國土測繪中心預納測量費1
            萬8000元，係原法院因辦理系爭執行事件，於105
            年4月12日勘驗現場，並囑託國土測繪中心於105年
            6月15日協助測量應拆除位置及界定拆除點，國土
            測繪中心則據以至現場定拆除點，及依系爭執行名
            義實際點出9個界點，並製成鑑定圖說函送原法院
            之費用，此有系爭執行事件之執行命令及執行筆錄
            、國土測繪中心105年4月21日測籍字第1050001611
            1號函、105年7月11日測籍字第1050033955號函所
            附鑑定圖說可憑（見系爭執行事件卷一第88、92至
            95、101、109至113頁）。
 　　   ⑵、抗告人雖曾對上開執行方法聲明異議、提起抗告及
            再抗告，然經原法院司法事務官以系爭執行事件字
            號及原法院105年度執事聲字第37號裁定駁回其異
            議、本院106年度抗字第70號裁定駁回其抗告及最
            高法院106年度台抗字第1338號裁定駁回其再抗告
            確定，亦有抗告人異議狀及上開法院裁定可憑（見
            系爭執行事件卷一第111、135至136頁、本院卷第2
            60-1至260-5頁），且經調閱原法院105年度執事聲
            字第37號查明。堪認相對人於105年5月12日繳納之
            測量費1萬8000元，係屬因系爭執行事件實施強制
            執行所支出之必要費用。
 　　   ⑶、而因抗告人之代理人李宗鑾就系爭執行事件提起第
            三人異議之訴，其並依原法院105年度聲字第189號
            裁定提供擔保，系爭執行事件因而停止執行，嗣上
            開第三人異議之訴歷經原法院105年度訴字第472號
            判決駁回其訴、本院106年度上字第1284號判決駁
            回其上訴及裁定駁回其追加之訴、最高法院108年
            度台抗字第358號裁定駁回其抗告確定，李宗鑾雖
            一再提起再審之訴及聲請再審，均經受理法院裁定
            駁回等情，亦有提存書及上開法院裁判可憑（見系
            爭執行事件卷二第77、79、119至122頁，其餘附於
            卷二及卷三影卷部分均未編頁碼）。
 　　   ⑷、相對人於109年9月21日向國土測繪中心預納測量費1
            萬8000元，則係因前揭停止執行事由消滅後，原法
            院於109年10月5日勘驗現場，並囑託國土測繪中心
            協助確認系爭執行名義應拆除標的範圍及土地目前
            現況暨105年6月15日現場勘驗時所為各項註記是否
            尚存而予以標示及註記後，製成鑑定圖說函送原法
            院之費用，亦有原法院執行命令及執行筆錄、國土
            測繪中心109年11月4日測籍字第1091560353號函所
            附鑑定圖說可憑（見系爭執行事件卷二、卷三影卷
            《均未編頁碼》）。
 　　   ⑸、抗告人雖曾對上開執行方法聲明異議、提起抗告及
            再抗告，然經原法院司法事務官以系爭執行事件字
            號及原法院109年度執事聲字第39號裁定駁回異議
            、本院109年度抗字第1527號裁定駁回抗告確定等
            情，亦有抗告人異議狀及上開法院裁定可憑（見系
            爭執行事件卷二、卷三影卷《均未編頁碼》、本院卷
            第47至58頁），且經調閱原法院109年度執事聲字
            第39號查明。足見相對人於109年9月21日繳納之測
            量費1萬8000元，亦係屬因系爭執行事件實施強制
            執行所支出之必要費用。
 　　   ⑹、至於抗告人主張伊已依原法院104年度司聲字第91號
            裁定，賠償相對人複丈費2萬7000元，伊並未爭執
            兩造界址云云，惟參其所提原法院104年度司聲字
            第91號裁定（見本院卷第373頁），係就系爭執行
            名義確定其訴訟費用額，此核與原法院因辦理系爭
            執行事件，而囑託國土測繪中心到場協助測量應拆
            除位置及界定拆除點，係屬二事，亦不因抗告人未
            爭執兩造界址，即無確明抗告人就系爭執行名義應
            履行拆除義務之現場範圍。是抗告人此部分主張，
            洵非可採。
　    ⒉挖土機工期由2天變更為3天部分
　　    ⑴、查相對人前以109年10月16日農水桃處字第10962287
            56號函提出拆除計畫及豐琦公司工程報價單，就挖
            土機租用部分原預估2天工期，每天費用8000元，
            此項複價則為1萬6000元；相對人上開拆除計畫及
            豐琦公司工程報價單，經原法院函送抗告人請其陳
            述意見，抗告人雖曾就此聲明異議及提起抗告，然
            經原法院以109年度執事聲字第44號裁定駁回異議
            、本院110年度抗字第192號裁定駁回抗告確定等情
            ，有上開相對人拆除計畫及豐琦公司工程報價單及
            上開法院裁判可參（見系爭執行事件卷二影卷《未
            編頁碼》、本院卷第43至45頁），且經調閱原法院1
            09年度執事聲字第44號查明。
　　    ⑵、相對人嗣僱用豐琦公司執行系爭執行名義之拆除義
            務，因而支付豐琦公司之費用中，則列載挖土機租
            用部分為3天工期，每天費用為8000元，此部分複
            價為2萬4000元。查：
　　　      ①按執行名義係命債務人交出不動產而不交出者，
              執行法院得解除債務人之占有，使歸債權人占有
              。如債務人於解除占有後，復即占有該不動產者
              ，執行法院得依聲請再為執行。前項再為執行，
              應徵執行費。強制執行法第124條定有明文。
　　　      ②原法院訂於110年1月13日開始執行債務人應履行
              之系爭執行名義所示拆除義務，並於110年1月14
              日接續執行，嗣因抗告人在拆除位置又堆置石塊
              復即占有，相對人聲請再為執行，原法院因而再
              訂110年1月18日到場執行，以排除抗告人以堆置
              石塊所為復即占有情事，有系爭執行事件案卷所
              附上開執行筆錄、相對人提出110年1月13日、14
              日代債務人履行系爭執行名義之拆除義務、110
              年1月17日、18日再為執行排除抗告人以堆置石
              塊所為復即占有情事之照片供參（見本院卷第26
              7至283、323至361頁）。
　　　      ③而抗告人亦陳述：相對人在110年1月13日、14日
              挖出水道溝渠後，就換伊行使伊的權利，伊要恢
              復伊的既成權，所以伊在溝渠上鋪設道路，鋪好
              之後，相對人又在110年1月17日、18日把伊鋪設
              好的道路挖掉等語，有本院調查筆錄可稽（見本
              院卷第313頁）。
　　　      ④足見，相對人係於110年1月13日、110年1月14日
              原訂2日工期執行債務人應履行之系爭執行名義
              所示拆除義務後，抗告人以堆置石塊復即占有原
              拆除地上物之土地，因而向執行法院聲請再為執
              行，並就此支出排除抗告人以堆置石塊所為復即
              占有情事之挖土機費用。從而，相對人就此支出
              1日之挖土機費用8000元，自屬因系爭執行事件
              實施強制執行所支出之必要費用。　　
  ㈢、另抗告人主張：相對人就上開拆除計畫及工程報價單所無
      之新增費用5250元，係巧立名目向伊求償云云。經查：
      ⒈按債務人負擔之強制執行費用，應以因強制執行所必要
        支出之費用為限，倘所支出之費用與執行程序並無關連
        者，自不得責令債務人負擔，此觀強制執行法第28條第
        1項之規定自明（最高法院85年度台抗字第76號裁定意
        旨參照）。
      ⒉查相對人於系爭執行事件執行終結後，因聲請本件確定
        執行費用額事件，所提出支付豐琦公司3萬9480元費用
        之工程報價單中，列有鐵支架2250元及裝設費500元、2
        10kg/c㎡預拌混凝土之2500元，合計5250元，核係相對
        人前所提出拆除計畫書及工程報價單所未列載（見本院
        卷第249、367頁）。經查：
　　　　⑴、上開鐵支架2250元及裝設費500元部分
　　　　　  ①相對人主張：因抗告人的涼亭，有一根柱子（在
              本院卷第273頁照片標示該柱子原所在位置）在
              伊水利地範圍內，所以伊將那根柱子拆除，但拆
              除時，擔心會倒塌，所以用鐵支架予以支撐，所
              以有鐵支架及裝設費等語（見本院卷313至314頁
              ）；抗告人亦陳述：涼亭有一根柱子是位在相對
              人的水利地上，且已被拆除沒錯，相對人有用鐵
              架撐在那邊，但相對人不是建築師，怎麼能判斷
              可能會有倒塌的顧慮等語（見本院卷第314頁）
              （鐵架支撐部分見本院卷第331、341、343頁照
              片）。
　　　　　  ②然相對人除未就此項費用，提出何以之前拆除計
              畫並未評估有此需求及後續何以衍生此項費用之
              事證。況且，前述所拆除之柱子，既位在拆除地
              上物而應返還之土地範圍內，其上方涼亭頂版亦
              應屬應予拆除及返還土地之列。則相對人僱請豐
              琦公司拆除柱子後卻以鐵架支撐該涼亭頂版，即
              顯非執行抗告人依系爭執行名義應拆除地上物及
              返還土地義務之必要費用。相對人請求將此列為
              系爭執行事件之必要費用，即屬無據。
       ⑵、有關上開210kg/c㎡預拌混凝土之2500元部分
　　　　　 相對人主張：預拌混凝土部分，是因伊要回復溝渠
           原狀，而抗告人有向法院要求通行，伊為了不妨礙
           用水通行及符合抗告人通行權使用，所以先設置渠
           道，但系爭執行位置上本來並無混凝土渠道等語（
           見本院卷第313至314頁）。然而，相對人支出預拌
           混凝土費用所施作之渠道位置，原本既無混凝土渠
           道，則此相對人支出之費用，自與抗告人履行系爭
           執行名義拆除地上物及返還土地無關，而非屬系爭
           執行事件之必要費用。　　　　　
三、從而，相對人上開計7萬3888元（2058元＋3萬6000元＋3萬948
    0元－5250元＋1600元＝7萬3888元）之支出，均屬因系爭執行
    事件而支出之必要費用，故本件應由抗告人負擔之執行費用
    金額，確定為7萬3888元，及自本裁定送達抗告人之翌日起
    加計法定利息，至相對人就逾此範圍之新增費用5250元併聲
    請確定為執行費用額，即屬無據。原法院110年度司執聲字
    第259號裁定將上開新增費用5250元認屬相對人因系爭執行
    事件所支出之必要費用，而確定抗告人應負擔之執行費用額
    為7萬9138元，並加計法定利息，於法顯屬不當。抗告人聲
    明異議，原法院不查，以同一理由裁定駁回抗告人之異議，
    於法自有違誤。抗告意旨執此指摘原裁定不當，聲明廢棄，
    為有理由。爰由本院將原裁定及原法院110年度司執聲字第2
    59號裁定均廢棄，並依職權更為裁定如主文第2項所示。
四、據上論結，本件抗告為有理由。爰裁定如主文。
中　　華　　民　　國　　111 　年　　1 　　月　　19　　日
                  民事第九庭    
                        審判長法  官  楊絮雲
                              法  官  郭顏毓
                              法  官  陳賢德
正本係照原本作成。
本裁定除以適用法規顯有錯誤為理由外，不得再抗告。如提起再
抗告，應於收受送達後10日內委任律師為代理人向本院提出再抗
告狀。並繳納再抗告費新臺幣１千元。
中　　華　　民　　國　　111 　年　　1 　　月　　20　　日
　　　　　　　　    　　　　　書記官  張佳樺